臺灣高等法院臺中分院刑事裁定
110年度毒抗字第762號
抗 告 人  
即 被 告 黃亭壹
上列抗告人即被告因違反毒品危害防制條例案件，經檢察官聲請
送觀察、勒戒（聲請案號：臺灣彰化地方檢察署110年度聲觀字
第238號，偵查案號：110年度毒偵字第436號），不服臺灣彰化
地方法院中華民國110年5月31日裁定(110年度毒聲字第359號)，
提起抗告，本院裁定如下：
    主  文
抗告駁回。
    理  由
一、抗告意旨略以：抗告人即被告甲○○（下稱抗告人）於民國11
    0年5月17日12時30分協助彰化八卦山派出所警員配合雲林地
    檢署在西螺大橋堤外道路成功捉拿藥頭顏智強，懇請撤銷原
    裁定等語。
二、按109年1月15日修正公布，於同年7月15日施行之毒品危害
    防制條例第20條規定：「〈第1項未修正〉犯第10條之罪者，
    檢察官應聲請法院裁定，或少年法院（地方法院少年法庭）
    應先裁定，令被告或少年入勒戒處所觀察、勒戒，其期間不
    得逾2月。〈第2項未修正〉觀察、勒戒後，檢察官或少年法院
    （地方法院少年法庭）依據勒戒處所之陳報，認受觀察、勒
    戒人無繼續施用毒品傾向者，應即釋放，並為不起訴之處分
    或不付審理之裁定；認受觀察、勒戒人有繼續施用毒品傾向
    者，檢察官應聲請法院裁定或由少年法院（地方法院少年法
    庭）裁定令入戒治處所強制戒治，其期間為6個月以上，至
    無繼續強制戒治之必要為止。但最長不得逾1年。〈第3項修
    正為〉依前項規定為觀察、勒戒或強制戒治執行完畢釋放後
    ，3年後再犯第10條之罪者，適用前2項之規定。」是依修正
    後上開規定，觀察、勒戒或強制戒治執行完畢釋放後，3年
    後再犯施用第一、二級毒品罪者，應適用觀察、勒戒及強制
    戒治之規定；又所謂「3年後再犯」，只要本次再犯（不論
    修正施行前、後）距最近1次觀察、勒戒或強制戒治執行完
    畢釋放，已逾3年者，即該當之，不因其間有無犯第10條之
    罪經起訴、判刑或執行而受影響（最高法院刑事大法庭109
    年度台上大字第3826號裁定要旨）。
三、查抗告人基於施用第二級毒品之犯意，於110年3月13日17時
    許，在彰化市○○鎮○○路0段000巷000弄○00號住處，以將甲基
    安非他命置於玻璃球管內點火後吸食煙霧之方式，施用第二
    級毒品甲基安非他命1次等事實，業據抗告人於警詢及偵訊
    時坦承不諱，並有去氧核醣核酸條例以外案件接受尿液採樣
    同意書、彰化縣警察局彰化分局委託檢驗尿液代號與真實姓
    名對照證單（代號：Z000000000000）、立人醫事檢驗所110
    年3月24日濫用藥物尿液檢驗報告在卷為憑，抗告人於上開
    時、地施用第二級毒品甲基安非他命之犯行，堪以認定。又
    抗告人前因施用毒品案件，經法院裁定入勒戒處所觀察、勒
    戒，嗣因無繼續施用毒品傾向，於92年6月25日執行完畢釋
    放，卷內臺灣高等法院被告前案紀錄表記載甚明。抗告人本
    案於110年3月13日施用第二級毒品之行為，距離其最近1次
    觀察、勒戒執行完畢釋放後已逾3年，原審法院認檢察官之
    聲請為有理由，依修正後毒品危害防制條例第20條第3項、
    第1項規定，裁定抗告人令入勒戒處所觀察、勒戒，經核於
    法並無不合。
四、抗告人雖以其成功協助檢警查獲藥頭而請求撤銷原裁定。惟
    毒品危害防制條例第17條第1項規定：「犯第4條至第8條、
    第10條或第11條之罪，供出毒品來源，因而查獲其他正犯或
    共犯者，減輕或免除其刑」，係指觸犯上揭規定所列舉之罪
    名而經追訴處罰者，於實體判決時給予減輕或免除其刑之寬
    典；本件原審裁定抗告人送觀察、勒戒之處遇，顯與經追訴
    處罰之實體判決有別，是抗告人縱有供出毒品來源因而查獲
    其他正犯或共犯，仍無法據此免除觀察、勒戒之處分及執行
    。本件抗告為無理由，應予駁回。
五、據上論斷，應依刑事訴訟法第412條，裁定如主文。
中　　華　　民　　國　　110 　年　　6 　　月　　25　　日
                  刑事第八庭  審判長法  官  林清鈞
                                    法  官  簡婉倫
                                    法  官  黃小琴
以上正本證明與原本無異。
不得再抗告。
                                    書記官  李宜珊
　
中　　華　　民　　國　　110 　年　　6 　　月　　25　　日